臺灣士林地方法院刑事判決　　　　　　　 100年度易字第23號
公　訴　人　臺灣士林地方法院檢察署檢察官
被　　　告　孟慶喜
選任辯護人　馬在勤律師
　　　　　　陳佳雯律師
　　　　　　謝曜焜律師
被　　　告　鄭自達
選任辯護人　南雪貞律師
被　　　告　穆盡忠
選任辯護人　張香堯律師
　　　　　　廖宸和律師
上列被告等因瀆職等案件，經檢察官提起公訴（99年度偵字第
1013 8號），本院判決如下：
    主  文
孟慶喜公務員洩漏關於中華民國國防以外應秘密之消息，處有期
徒刑伍月，如易科罰金，以新臺幣壹仟元折算壹日。緩刑年。
其餘被訴強制、恐嚇部分無罪。
鄭自達、穆盡忠均無罪。
    事  實
一、孟慶喜為臺北市政府警察局大同分局（下稱大同分局）之小
    隊長，職司為民服務、犯罪偵查等治安勤務，係依法令服務
    於國家所屬機關而具有法定職務權限之公務員。其明知警政
    署建檔之「警政知識聯網」中車籍資料，涉及個人隱私，對
    於車主之權益保護攸關重大，屬關於中華民國國防以外應秘
    密之消息，除因公務所需外，不得為私人之使用而洩漏予他
    人。竟於受友人徐源治之請託後，基於洩漏關於中華民國國
    防以外應秘密消息之犯意，接續於民國99年4 月15日10時34
    分許、12時1 分許，利用職務上可供登入「警政知識聯網」
    中車籍資訊系統查詢全國車籍資料之機會，在大同分局內以
    公務電腦查詢車牌號碼4782-TS 號及4872-TS 號自用小客車
    之車籍資料，並將查得之上開資料以傳真之方式，洩漏予徐
    源治知悉。
二、案經臺灣士林地方法院檢察署檢察官於他案件偵查中發覺自
    動檢舉偵查起訴。
    理  由
壹、有罪部分
一、證據能力方面：按被告以外之人（包括證人、鑑定人、告訴
    人、被害人及共同被告等）於審判外之陳述雖不符刑事訴訟
    法第159 條之1 至第159 條之4 等4 條之規定，而經當事人
    於審判程序同意作為證據，法院審酌該言詞陳述或書面陳述
    作成時之情況，認為適當者，亦得為證據；當事人、代理人
    或辯護人於法院調查證據時，知有刑事訴訟法第159 條第1
    項不得為證據之情形，而未於言詞辯論終結前聲明異議者，
    視為有前項之同意；此於刑事訴訟法第159 條之5 第1 、2
    項定有明文。立法意旨在於傳聞證據未經當事人之反對詰問
    予以核實，原則上先予排除。惟若當事人已放棄反對詰問權
    ，於審判程序中表明同意該等傳聞證據可作為證據；或於言
    詞辯論終結前未聲明異議，基於尊重當事人對傳聞證據之處
    分權，暨證據資料愈豐富，愈有助於真實發見之理念，且強
    化言詞辯論主義，使訴訟程序得以順暢進行，上開傳聞證據
    亦均具有證據能力。經查，本件下列所引用之被告以外之人
    在審判外之言詞或書面陳述，業經本院於審理期日踐行調查
    證據程序，檢察官與被告孟慶喜、辯護人皆已當庭表示均無
    意見，且於本院言詞辯論終結前俱未聲明異議；本院審酌各
    該證據之製作及取得，並無證據顯示有何違背程序規定而欠
    缺適當性之情事，認以之為證據亦屬適當，依據上述說明，
    均應認具有證據能力，合先敘明。
二、上揭犯罪事實，業據被告孟慶喜迭於偵查及本院審理時坦承
    不諱（他字第4203號卷第123 頁至第129 頁、本院卷第36頁
    背面、第138 頁背面），核與證人徐源治於偵查中所為之證
    述（偵字第10138 號卷第183 頁至第185 頁）相符，復有臺
    北市政府警察局99年4 月13日北市警人字第09937461200 號
    函及所檢附該局大同、士林分局員警相關資料名冊（他字第
    4203號卷第64頁至第83頁）、警政署警政知識聯網99年4 月
    20日單一簽入應用系統使用紀錄表（車籍資訊系統）1 紙（
    偵字第10138 號卷第97頁）、本院99年聲監字第000216號通
    訊監察書1 紙、被告孟慶喜所持0000000000號行動電話與證
    人徐源治所使用000000000 號市內電話99年4 月15日通訊監
    察譯文1 份、中華電信資料查詢1 紙及通訊監察光碟1 片（
    偵字第10138 號卷第98頁至第104 頁、第112 頁）在卷可佐
    ，是被告孟慶喜上揭任意性自白與事實相符，洵堪採信。本
    件事證明確，被告孟慶喜上揭犯行，堪以認定，應予依法論
    科。
三、核被告孟慶喜所為，係犯刑法第132 條第1 項之公務員洩漏
    國防以外之秘密罪。被告孟慶喜先後二次查詢車牌號碼4782
    -TS 號及4872-TS 號之自用小客車車籍資料之行為，係於密
    切時間及同地實施，侵害同一法益，顯係出於同一洩漏國防
    以外應秘密消息之目的，應視為數個舉動之接續實施，合為
    包括之一行為予以評價，屬接續犯。爰審酌被告孟慶喜為大
    同分局小隊長，屬依法令服務於國家機關之公務員，僅因受
    友人所託，即利用職務之便，查詢自用小客車之車籍資料，
    並洩漏予請託之友人，所為非是，兼衡被告孟慶喜係無償受
    託而查詢，未有得利，及其犯後坦承犯行、尚有悔意等一切
    情狀，量處如主文所示之刑，並諭知易科罰金之折算標準。
    又被告孟慶喜前未曾受有期徒刑以上刑之宣告，此有臺灣高
    等法院被告前案紀錄表在卷可憑，其因一時失慮，偶罹刑典
    ，事後已坦承犯行，深具悔意，經此刑之宣告後，應知警惕
    而無再犯之虞，本院因認暫不執行其刑為當，予以宣告緩刑
    3 年，用啟自新。
貳、無罪部分
一、公訴意旨略以：被告孟慶喜對於被告鄭自達前有多次違反組
    織犯罪防制條例前科已知之甚詳。被告孟慶喜因承辦臺灣士
    林地方法院檢察署發交調查被害人廖尉佐向陳伊宣借款之詐
    欺案件（即臺灣士林地方法院檢察署98年度他字第3093號案
    件），於98年9 月24日在大同分局為陳伊宣製作筆錄後，竟
    與被告鄭自達、穆盡忠共同基於妨害自由之犯意聯絡，先由
    被告孟慶喜向陳伊宣稱可介紹其友人綽號「阿達」（即被告
    鄭自達）與其認識並為其討債等語，待被告鄭自達至大同分
    局後，被告孟慶喜便將被告鄭自達介紹予陳伊宣，隨後被告
    鄭自達即偕同陳伊宣、綽號「小目」之被告穆盡忠至他處商
    談，於陳伊宣告知被害人廖尉佐欠錢之概況後，被告穆盡忠
    即要求陳伊宣邀約被害人廖尉佐外出，陳伊宣、被告穆盡忠
    、鄭自達便一同至被害人廖尉佐位於臺北縣三重市（改制後
    為新北市三重區○○○路102 號5 樓住處（以下簡稱被害人
    廖尉佐住處）樓下，待被害人廖尉佐下樓後，被告鄭自達、
    穆盡忠便強行將被害人廖尉佐帶至附近之「Nice Coffee 」
    咖啡店內（以下簡稱「Nice Coffee 」店），俟某不知名之
    成年男子應被告穆盡忠要求購買讓渡書、本票及借據返回上
    開「Nice Coffee 」店內後，被告穆盡忠、鄭自達便強迫廖
    尉佐簽立讓渡書3 張（日期為98年9 月24日）、本票2 張（
    發票人：廖尉佐、發票日：98年7 月15日、到期日：98年9
    月24日，面額共計新臺幣【下同】170 萬元）及借據2 張（
    以下合稱本票2 張、借據2 張及讓渡書3 張），而使人行無
    義務之事。被告鄭自達並恫嚇被害人廖尉佐稱：「如果找不
    到你，無論你躲到哪裡，都會把你找出來，會讓你很難看」
    、「若你再不說實話就打你」等語，隨後被告穆盡忠便取走
    上開讓渡書、本票、借據，並向陳伊宣要求要五五分帳，陳
    伊宣見狀於返家後隨即致電被告孟慶喜告知上情，並告知被
    告孟慶喜欲取回本票2 張、借據2 張及讓渡書3 張，於翌日
    （25日）下午2 時許，在大同分局內，被告孟慶喜、穆盡忠
    共同告知陳伊宣若上開本票、讓渡書及借據返還予被害人廖
    尉佐，被害人廖尉佐不會把錢還給你等語搪塞陳伊宣，陳伊
    宣返家後，告知被害人廖尉佐此事，被害人廖尉佐遂電請其
    阿姨王琴珠透過臺北縣政府警察局三重分局某員警致電予被
    告孟慶喜告知欲取回本票2 張、借據2 張及讓渡書3 張一情
    ，於同月27日上午，在大同分局內，被告孟慶喜、穆盡忠始
    當陳伊宣之面，將上開借據、本票及讓渡書返還予被害人廖
    尉佐。因認被告孟慶喜、鄭自達及穆盡忠共同涉犯刑法第30
    4 條第1 項強制罪及第305 條恐嚇罪云云。
二、按犯罪事實應依證據認定之，無證據不得認定犯罪事實；不
    能證明被告犯罪者，應諭知無罪之判決，刑事訴訟法第154
    條第2 項、第301 條第1 項分別定有明文。又認定不利於被
    告之事實，須依積極證據，苟積極證據不足為不利於被告事
    實之認定時，即應為有利於被告之認定，更不必有何有利之
    證據。另刑事訴訟法上所謂認定犯罪事實之證據，係指足以
    認定被告確有犯罪行為之積極證據而言，該項證據自須適合
    於被告犯罪事實之認定，始得採為斷罪資料（最高法院30年
    上字第816 號、29年上字第3105號判例意旨參照）。而現行
    刑事訴訟法並無禁止被害人於公訴程序為證人之規定，自應
    認被害人在公訴程序中具有證人適格（即證人能力），然被
    害人與一般證人不同，其與被告處於絕對相反之立場，其陳
    述明力自較一般證人之陳述薄弱。故被害人縱立於證人地位
    而為指證及陳述，且其指證、陳述無瑕疵可指，仍不得作為
    有罪判決之唯一依據，應調查其他證據以察其是否與事實相
    符，亦即仍須有補強證據以擔保其指證、陳述之真實性，始
    得採為斷罪之依據（最高法院94年度臺上字第3326號判決要
    旨參照）。
三、公訴人認為被告孟慶喜、鄭自達及穆盡忠涉有前揭共同強制
    、恐嚇二罪嫌，無非係以：證人即被害人廖尉佐、證人陳伊
    宣於偵查中之證述、本票2 張、借據2 張及讓渡書3 張（偵
    字第10138 號卷第105 頁至第110 頁），及被告孟慶喜對於
    被告鄭自達之背景知之甚詳，且其為陳伊宣介紹被告鄭自達
    之目的係為陳伊宣出氣，顯見被告孟慶喜對於強制、恐嚇犯
    行均有所認知，而與被告鄭自達、穆盡忠間顯有犯意聯絡及
    行為分擔等語，為其論據。
四、訊據被告3 人均堅詞否認有何強制、恐嚇之犯行：(一)被告孟
    慶喜固坦承於98年9 月24日在大同分局將被告鄭自達介紹予
    陳伊宣，並請被告鄭自達幫陳伊宣向被害人廖尉佐討回積欠
    之債務等情，並辯稱：其與被告鄭自達、穆盡忠間並無任何
    犯意聯絡，其亦無參與強制、恐嚇之犯行，當初僅是基於好
    意介紹被告鄭自達與陳伊宣認識等語；其辯護人為其辯護稱
    ：被告孟慶喜與被告鄭自達間並無報酬之約定，亦無相關證
    據可資認定被告孟慶喜將被告鄭自達介紹予陳伊宣，對於被
    告鄭自達、穆盡忠會採取暴力討債之方式有所認識等語；(二)
    被告鄭自達、穆盡忠雖均坦承於98年9 月24日曾一同前往「
    Ni ce Coffee」店內，與被害人廖尉佐、陳伊宣一同討論債
    務問題等節，然被告鄭自達辯稱：98年9 月24日當天是陳伊
    宣與被害人廖尉佐在洽談債務事宜，過程中我只有說陳伊宣
    是我的妹妹，叫被害人廖尉佐欠的錢趕快歸還，並沒有要求
    被害人廖尉佐簽本票2 張、借據2 張及讓渡書3 張，也沒有
    說任何恐嚇的話等語，其辯護人為其辯護稱：被害人廖尉佐
    所述前後矛盾，且陳伊宣亦證稱98年9 月24日簽發本票2 張
    、借據2 張及讓渡書3 張之過程平和等語；被告穆盡忠則辯
    稱：當天我前往是因為陳伊宣說被害人廖尉佐會打她，我是
    後來才到，所以沒有跟被告鄭自達一起去押被害人廖尉佐等
    語，其辯護人則辯護稱：被害人廖尉佐之證述相互矛盾，顯
    不足以證實犯罪事實，證人陳伊宣於審理中之證述與當日現
    場情況證據相符，應為真實等語。
五、經查：
  (一)97年2 月間陳伊宣與被害人廖尉佐為男女朋友關係，因被害
    人廖尉佐經營長頸鹿文化事業股份有限公司雙連分校需資金
    週轉，被害人廖尉佐遂自97年3 月起至98年7 月間陸續向陳
    伊宣借貸，共計借款現金160 萬4,000 元、珠寶首飾數量不
    詳；後被害人廖尉佐與陳伊宣因債務清償問題致生糾紛，陳
    伊宣遂對被害人廖尉佐提出詐欺告訴，並於99年9 月24日前
    往大同分局，由當時擔任大同分局小隊長之被告孟慶喜為其
    製作警詢筆錄等事實，業據被告孟慶喜自承在卷，核與證人
    即被害人廖尉佐、證人陳伊宣於警詢中所為之證述相符（他
    字第3093號卷第148 頁至第152 頁），復有上揭筆錄1 份在
    卷可憑（他字第3093號卷第20頁至第22頁），首堪認定屬實
    。
  (二)又98年9 月24日陳伊宣於製作筆錄後，被告孟慶喜即介紹綽
    號「阿達」之被告鄭自達予陳伊宣認識，後被告鄭自達邀同
    被告穆盡忠，與陳伊宣一同於當日下午前往「Nice Coffee
    」店，與被害人廖尉佐碰面。當日被害人廖尉佐即在「Nice
    Coffee」店內簽署本票2 張、借據2 張及讓渡書3 張交付予
    陳伊宣。嗣後陳伊宣又至被告鄭自達之住處，將本票2 張、
    借據2 張及讓渡書3 張交付予被告穆盡忠。後於98年9 月27
    日下午，在大同分局內，被告穆盡忠在被告孟慶喜面前，將
    本票2 張、借據2 張及讓渡書3 張歸還被害人廖尉佐，被害
    人廖尉佐並當場將本票2 張、借據2 張及讓渡書3 張撕碎（
    其後被害人廖尉佐再將本票2 張、借據2 張及讓渡書3 張之
    碎片黏妥後，交付予臺灣士林地方法院檢察署檢察官）等節
    ，亦據被告孟慶喜、鄭自達、穆盡忠自承在卷（本院卷第39
    頁背面、他字第4203號卷第114 頁至第115 頁、第125 頁）
    ，核與被害人廖尉佐於偵查中所為之證述、證人陳伊宣於偵
    查中所為證述均相符，並有本票2 張、借據2 張及讓渡書3
    張（偵字第10138 號卷第105 頁至第110 頁）、「Nice Cof
    fee 」店現場照片2 張（他字第4203號卷第153 頁至第154
    頁）在卷可憑，亦堪認定屬實。
  (三)被告鄭自達及穆盡忠被訴共同強制罪部分：
  1.被害人廖尉佐先於98年11月23日檢察官訊問時證稱：98年9
    月24日當天陳伊宣打電話叫我到住處樓下，下樓後只有陳伊
    宣1 人，我就說我要上樓，問陳伊宣要不要上樓，後來就有
    兩名男子各拉著我的手臂，我有跟他們說不要，但是他們還
    是把我拉進隔壁的「Nice Coffee 」店內，並在我不願意的
    情形下，當場讓我簽下讓渡書3 份、本票2 張、借據2 份，
    押我的兩名男子，其中一名自稱是陳伊宣的表哥（即被告鄭
    自達），另一名押著我的男子後來有到大同分局將本票2 張
    、借據2 張及讓渡書3 張還給我（即被告穆盡忠）等語（偵
    字第14904 號卷第11頁至第13頁）；後又於99年3 月11日檢
    察官訊問時證稱：當天自稱陳伊宣表哥之人便是被告鄭自達
    ，但被告鄭自達不是動手拉我去「Nice Coffee 」店內的人
    ，是其他兩名胖胖壯壯的男子把我拉去「Nice Coffee 」店
    等語（他字第4203號卷第26頁至第27頁）；復又於99年3 月
    25日檢察官訊問時證稱：我認不出來98年9 月24日拉我進「
    Nice Coffee 」店內的人等語（他字第4203號卷第93頁至第
    94頁）。是由被害人廖尉佐前揭證述可知，其就98年9 月24
    日強制其前往「Nice Coffee 」店內之人，究為被告鄭自達
    、穆盡忠，抑或為被告鄭自達指揮其他在場男子所為乙節，
    前後證述已屬不一，並非無瑕疵可指，而尚難憑其證詞即認
    被告鄭自達、穆盡忠有何強制告訴人廖尉佐至「Nice Coffe
    e」店內之犯行。
  2.而證人陳伊宣於本院審理中證稱：98年9 月24日當天我打手
    機給被害人廖尉佐，被害人廖尉佐要我去他家樓下找他，我
    就跟被告鄭自達、一名胖胖的人，還有一名穿西裝的人一同
    搭車前往被害人廖尉佐住處。到達該處樓下後，我要被害人
    廖尉佐下樓並問他何時要還錢給我，被害人廖尉佐叫我去樓
    上他家，因為被害人廖尉佐可能有拉我，所以被告鄭自達就
    說請被害人廖尉佐一起到附近的「Nice Coffee 」店聊聊，
    被害人廖尉佐聽了也沒有說不要，我們就一起過去「Nice C
    offee 」店，到了店內後就其他人拿本票、借據及讓渡書出
    來，跟被害人廖尉佐說如果你要還的話，就寫本票、借據及
    讓渡書，被害人廖尉佐就開始寫，寫完他就走了，被害人廖
    尉佐當天是自己願意到「Nice Coffee 」店談的，談的氣氛
    很平和，他也沒有拒絕簽署本票2 張、借據2 張及讓渡書3
    張等語（本院卷第67頁至第69頁、第74頁）。是被害人廖尉
    佐當日應知悉陳伊宣及被告鄭自達、穆盡忠是要與之洽談還
    款事宜，與被告鄭自達、穆盡忠交談狀況亦一如尋常，未見
    被害人有何遭人強制之情形，而無從認定有何被害人廖尉佐
    所指、被告鄭自達、穆盡忠強制其至「Nice Coffee 」店並
    簽署本票2 張、借據2 張及讓渡書3 張之犯行。
  3.參酌98年9 月24日當日，被害人廖尉佐、證人陳伊宣、被告
    鄭自達、穆盡忠及同行之真實姓名、年籍不詳之成年男子，
    係於晚上6 、7 點時到達「Nice Coffee 」店，並坐在該店
    設置於前方騎樓處座位，該店之生意並非太好，但當時尚有
    其他顧客在該店內購買飲料，且任何人均可從我們身邊經過
    ，當日我們坐的位置就如同本院卷第81頁照片中我標示的位
    置等情，業據證人陳伊宣證述在卷（本院卷第頁75背面），
    並有現場照片1 張（本院卷第81頁）在卷可資佐憑，是由證
    人陳伊宣及被告鄭自達、穆盡忠到達該店之時間、陳伊宣與
    被害人廖尉佐相對而坐，被告鄭自達坐於被害人廖尉佐左側
    ，被害人廖尉佐後方則為走道，渠等座位均在店外騎樓等足
    供被害人廖尉佐隨時離去之客觀環境，及被害人廖尉佐、證
    人陳伊宣均未提及被告被告鄭自達、穆盡忠有何具體表明或
    暗示禁止被害人廖尉佐離去之事實，被害人廖尉佐復未向被
    告鄭自達、穆盡忠表示欲離去之意等情形觀之，被告鄭自達
    、穆盡忠辯稱渠等不可能在該地強制被害人廖尉佐簽署本票
    2 張、借據2 張及讓渡書3 張等語，並非全屬子虛。
  4.再佐以被害人廖尉佐所簽署之借據記載：「本人廖尉佐於民
    國97年3 月1 日因開設查爾斯文理短期補習班00000000，向
    陳伊宣小姐於台北市○○區○○路238 號2 之7 樓下1 樓借
    款壹佰柒拾捌萬玖仟元整」等語，本票上之金額均為：「壹
    佰柒拾捌萬玖仟元」，而讓渡書所載讓渡金額亦為「壹佰柒
    拾捌萬玖仟元」等情，此有本票2 張、借據2 張及讓渡書3
    張在卷可憑（偵字第10138 號卷第105 頁至第110 頁），與
    證人陳伊宣於本院審理中所證稱：借據的內容是穿西裝的人
    也就是被告穆盡忠想出來，由被害人廖尉佐自己寫的，本票
    上的金額是被告穆盡忠問我被害人廖尉佐欠我多少錢，被害
    人廖尉佐當場也承認，日期也是被告穆盡忠要被害人廖尉佐
    寫的，至於讓渡書部分則是當日先前在大同分局作筆錄的時
    候我說被害人廖尉佐騙我要投資補習班，被告孟慶喜有跟被
    告鄭自達講，被告鄭自達再跟被告穆盡忠說，所以被告3 人
    都知道，本票上是記載「壹佰柒拾捌萬玖仟元」，是因為被
    害人廖尉佐原積欠160 萬4,000 元，再加上飾品之價值合計
    出來之金額等語（本院卷第69頁、第74頁、第76頁背面至第
    77頁）互核以觀，本票2 張、借據2 張及讓渡書3 張所載債
    權金額，應與被害人廖尉佐積欠證人陳伊宣之債務金額大致
    相符；被害人廖尉佐復曾向證人陳伊宣表示會清償欠款，只
    是資金目前軋不過來，願意簽本票作為分期攤還之依據等情
    ，亦據被害人廖尉佐自承在卷（偵字第14904 號第5 頁、第
    13頁），是被害人廖尉佐既不否認與證人陳伊宣間之債權債
    務關係，復表示係因資金問題無法立即清償欠款，則於證人
    陳伊宣極力要求歸還欠款之時，簽署本票、借據及讓渡書以
    示擔保，亦非與常情相悖。被害人廖尉佐雖於偵查中證稱簽
    署讓渡書是我不願意的等語（偵字第14904 號卷第13頁），
    然查，衡諸一般常情，債務人於債權人請求立即清償債務之
    情形下，為求延期清償，遂簽署本票、借據、或以其他讓與
    擔保之方式，確保債權人之債權得以受償，此一結果多係折
    衝債權人、債務人雙方間之利益而來，此時債務人之意思決
    定自由，亦受到相關外在情狀，諸如經濟壓力等之壓迫，然
    既無其他積極證據足資認定被告鄭自達、穆盡忠有強押被害
    人廖尉佐至「Nice Coffee 」店，或以其他不法手段壓制被
    害人廖尉佐意思決定自由之客觀行為，縱認被害人廖尉佐決
    定是否清償債務之意思決定自由，已因被告鄭自達、穆盡忠
    及證人陳伊宣之要求，受到一定程度之無形壓迫，亦難認此
    係以不法方法，使人行無義務之事，自當甚明。
  5.至證人陳伊宣雖於偵查中證稱：在大同分局做完筆錄後那天
    ，我跟被告鄭自達、穆盡忠及一名胖胖的友人一起前往被害
    人廖尉佐住處樓下，被告鄭自達要我先叫被害人廖尉佐下樓
    ，他們在車上等，後來被害人廖尉佐下樓，但被告鄭自達見
    被害人廖尉佐想走上樓，被告鄭自達、穆盡忠就分別左右挽
    著被害人廖尉佐的手，帶到附近的「Nice Coffee 」店，叫
    被害人廖尉佐寫本票2 張、借據2 張及讓渡書3 張等語（偵
    字第14904 號卷第13頁至第16頁）。然查，證人陳伊宣此部
    分證述，與其於本院審理中所證顯有不符，亦與被害人廖尉
    佐前揭所證相左，是尚難以據此為不利於被告鄭自達、穆盡
    忠之事證。
  (四)被告鄭自達及穆盡忠被訴共同恐嚇罪部分：
  1.按被害人之為證人，與通常一般第三人之為證人不侔。被害
    人就被害經過所為之陳述，其目的在於使被告受刑事訴追處
    罰，與被告處於絕對相反之立場，其陳述或不免渲染、誇大
    。是被害人縱立於證人地位具結而為指證、陳述，其供述證
    據之證明力仍較與被告無利害關係之一般證人之陳述為薄弱
    。從而，被害人就被害經過之陳述，除須無瑕疵可指，且須
    就其他方面調查又與事實相符，亦即仍應調查其他補強證據
    以擔保其指證、陳述確有相當之真實性，而為通常一般人均
    不致有所懷疑者，始得採為論罪科刑之依據，非謂被害人已
    踐行人證之調查程序，即得恝置其他補強證據不論，逕以其
    指證、陳述作為有罪判決之唯一證據（最高法院95年度臺上
    字第6017號判決意旨參照）。
  2.經查：
  (1)被害人廖尉佐於偵查中證稱：98年9 月24日在咖啡廳內，有
    名矮瘦的男子自稱是證人陳伊宣的表哥，並向我說：【如果
    找不到你，無論你躲到哪裡，都會把你找出來，會讓你很難
    看】、【若你再不說實話就打你】這些話，我心裡很害怕，
    這名男子就是被告鄭自達等語（他字第4203號卷第10頁至第
    11頁）。然證人廖尉佐就此是以被害人之身分對被告鄭自達
    、穆盡忠提出恐嚇之告訴，是依上開說明及採證法則，自仍
    需有補強證據以擔保其指訴之真實性，不能逕以被害人之指
    訴即為被告鄭自達、穆盡忠有罪之認定。
  (2)然證人陳伊宣於本院審理中證稱：當天在「Nice Coffee 」
    店時，被告鄭自達沒有說【如果找不到你，無論你躲到哪裡
    ，都會把你找出來，會讓你很難看】、【若你再不說實話就
    打你】這些話，被告鄭自達只說要還人家錢，還有他知道被
    害人廖尉佐經營的補習班在哪裡之類的，被害人廖尉佐也沒
    有說什麼會害怕的話等語（本院卷第75頁背面至第76頁），
    ，且其於偵查中亦為相同之陳述，要無出入之處，自信屬實
    。則被害人廖尉佐上開關於98年9 月24日事發經過之證述內
    容，顯與證人陳伊宣之證述，大相逕庭，且本院以證人身份
    傳拘被害人廖尉佐均未著，顯見被害人廖尉佐有意規避本院
    之審理。此外復無其他證據足資擔保被害人廖尉佐於上開偵
    查中所述之真實性，是當日被告鄭自達是否確實有以前揭言
    詞恐嚇被害人廖尉佐，既無其他事證以資審認，單憑被害人
    廖尉佐之指訴，無法使本院形成確信心證。
  (五)被告孟慶喜部分：
  1.按共同正犯之所以應對其他共同正犯所實施之行為負其全部
    責任者，以就其行為有犯意之聯絡為限，若他犯所實施之行
    為，超越原計畫之範圍，而為其所難預見者，則僅應就其所
    知之程度，令負責任，未可概以共同正犯論，最高法院50年
    台上字第1060號判例意旨可資參照。經查：
  (1)被告鄭自達係經由被告孟慶喜之介紹，始與證人陳伊宣認識
    此節，雖據被告孟慶喜自承在卷，業如前述，然被告孟慶喜
    既未於98年9 月24日與被告鄭自達、穆盡忠一同前往被害人
    廖尉佐之住處或「Nice Coffee 」店，並參與與被害人廖尉
    佐洽談債務問題之過程，則縱其行為與一般社會通念對警察
    身為公職人員，應公正客觀，不宜恣意以個人名義或介紹友
    人，而介入民眾間糾紛之要求相悖，然僅憑被告孟慶喜介紹
    被告鄭自達此節，尚難逕行推認被告孟慶喜已預見被告鄭自
    達、穆盡忠有以強制、恐嚇之方式要求被害人廖尉佐還款，
    或與被告鄭自達就前揭起訴書所載犯行，有何事前之犯意聯
    絡。
  (2)證人陳伊宣雖又於本院審理中證稱：98年9 月24日被害人廖
    尉佐簽完本票2 張、借據2 張及讓渡書3 張後，被告穆盡忠
    將本票2 張、借據2 張及讓渡書3 張拿走，我覺得這樣做不
    是我的本意，我回家打電話問被告孟慶喜怎會發生這樣的事
    情，想把本票2 張、借據2 張及讓渡書3 張討回來還給被害
    人廖尉佐。隔天早上就去大同分局被告孟慶喜辦公室找他，
    被告孟慶喜說他會跟被告穆盡忠聯絡。後來當天下午就打電
    話給我要我過去，穿西裝的人（綽號「小目」，即被告穆盡
    忠）與被告孟慶喜就一起對我說被害人廖尉佐這個人是壞人
    ，錢就是不會還給我，被告孟慶喜還說「頭都洗了一半」，
    叫我不要害他，當天他們還是沒有把本票2 張、借據2 張及
    讓渡書3 張還給我等語（本院卷第70頁背面至第71頁），然
    由前揭證述，僅堪認被告孟慶喜事後確實得知被害人廖尉佐
    98年9 月24日當日曾簽署本票2 張、借據2 張及讓渡書3 張
    ，且與被告穆盡忠一同勸說證人陳伊宣勿將本票2 張、借據
    2 張及讓渡書3 張返還予被害人廖尉佐此一事實，亦無從認
    定被告孟慶喜與被告鄭自達、穆盡忠有何事前謀議之行為。
  2.此外，本件既查無其他積極證據可認被告鄭自達、穆盡忠確
    有起訴書所載強制、恐嚇之犯行，業如前述，自難認被告孟
    慶喜有何共同強制、恐嚇被害人廖尉佐之犯行。
  (六)綜上，被害人廖尉佐於偵查中之指述，既有前揭瑕疵，復無
    其他證據可證與事實相符，而其所簽立之本票2 張、借據2
    張及讓渡書3 張，僅得證明被害人廖尉佐於98年9 月24日當
    日曾於「Nice Coffee 」店內簽署本票2 張、借據2 張及讓
    渡書3 張充作債務之證明，尚無從證明是遭前揭被告3 人強
    制而為，亦無從證明被告鄭自達當日有何恐嚇之犯行，依此
    ，本件自難僅憑被害人廖尉佐之單一指訴，遽為認定被告孟
    慶喜、鄭自達及穆盡忠之犯行。
六、綜上所述，本件依公訴人所提出之證據，並無法使本院確信
    被告3 人確有公訴人所指上開罪嫌，而有合理之懷疑。此外
    ，本院復查無其他積極證據足認被告3 人有檢察官所指之上
    述犯行，揆之首開說明，自均應為無罪之諭知。
據上論斷，應依刑事訴訟法第299 條第1 項前段、第301 條第1
項，刑法第132 條第1 項、第41條第1 項前段、第74條第1 項第
1 款，判決如主文。
本案經檢察官江耀民到庭執行職務
中    華    民    國   100    年    9     月    8     日
                  刑事第五庭審判長法  官  雷雯華
                                  法  官  楊秀枝
                                  法  官  李郁屏
以上正本證明與原本無異。
如不服本判決應於收受送達後10日內向本院提出上訴書狀，並應
敘述具體理由。其未敘述上訴理由者，應於上訴期間屆滿後20日
內向本院補提理由書( 均須按他造當事人之人數附繕本)「 切勿
逕送上級法院」。
                                  書記官  阮弘毅
中    華    民    國   100    年    9     月    9     日
附錄本案論罪科刑法條
中華民國刑法第132條
（洩漏國防以外之秘密罪）
公務員洩漏或交付關於中華民國國防以外應秘密之文書、圖畫、
消息或物品者，處 3 年以下有期徒刑。
因過失犯前項之罪者，處 1 年以下有期徒刑、拘役或 3 百元以
下罰金。
非公務員因職務或業務知悉或持有第 1 項之文書、圖畫、消息或
物品，而洩漏或交付之者，處1年以下有期徒刑、拘役或3百元以
下罰金。